臺灣高等法院高雄分院刑事判決　　　　　　　　　九十一年度上訴字第一一八號
　　上　訴　人
　　即　被　告　甲○○
　　選任辯護人　洪千琪
右上訴人因違反毒品危害防制條例等案件，不服臺灣高雄地方法院九十年度易字第三
一五三號中華民國九十一年四月二十五日第一審判決（起訴案號：臺灣高雄地方法院
檢察署九十年度偵字第七六七號、第二六六五號），提起上訴，本院判決如左：
      主  文
原判決關於甲○○部分撤銷。
甲○○共同栽贓誣陷他人犯販賣第一級毒品罪，處無期徒刑，褫奪公權終身；扣案之
第一級毒品海洛因（共參拾伍包，淨重拾捌點柒公克，純度百分之貳拾參點參壹
，純質淨重玖點零參公克），沒收銷燬之；扣案門號零玖零陸柒捌玖號行動電
話壹支，沒收之。又意圖為自己不法之所有，以詐術使人將本人之物交付，處有期徒
刑肆月。又共同意圖為自己不法之所有，以恐嚇使人將本人之物交付，未遂，處有期
徒刑陸月。應執行無期徒刑，褫奪公權終身；扣案之第一級毒品海洛因（共參拾伍包
，淨重拾捌點柒公克，純度百分之貳拾參點參壹，純質淨重玖點零參公克），沒
收銷燬之；扣案門號零玖零陸柒捌玖號行動電話壹支，沒收之。
      事  實
一、HANG MEI BETTY CHU （國籍加拿大，臺灣高雄地方法院通緝中，以下簡稱「BE
    TTY」 ）與佘明宏原係男女朋友關係，後因佘明宏另與乙○○交往並論及婚嫁，
    BETTY 因而心生不滿，乃於民國八十九年八月十四日自香港來台至高雄市全揚徵
    信社，以新台幣（下同）八十萬元之代價，委託甲○○共謀陷害乙○○入獄，兩
    人即基於共同栽贓誣陷乙○○犯販賣毒品罪之犯意聯絡，並以甲○○所有之00
    00000000號行動電話做為聯絡栽贓事宜之聯絡工具，約定先由BETTY 支
    付甲○○前金港幣十萬元（折合新台幣四十萬元），待乙○○入獄後再支付尾款
    四十萬元。甲○○得款後，乃於同年月十七日晚間十一、二點，在高雄市○○○
    路三八號前，以新台幣八萬元之價格向綽號「阿龍」姓名年籍不詳之成年男子（
    以下簡稱「阿龍」）購得海洛因一包，並摻入一小瓶珍珠粉後，以塑膠夾鍊袋分
    裝成三十五小包（總計含包裝重五十六點八二公克，淨重三十八點七三公克）後
    再裝入紙袋內，並於同年月十八日凌晨二時許，在乙○○高雄市左營區○○○路
    二０八號附近停車處，以Ｌ型角尺撬開乙○○所有停放於路邊之車號ＹＤ—八０
    六五號自用小客車車門，將上開毒品藏放於右前座下，同日上午乙○○駕駛該車
    至其服務之盤古銀行上班，並將該車停放在高雄市○○○路六三號盤古銀行之員
    工停車場內，同日中午十二時許，甲○○即以電話向高雄市政府警察局新興分局
    勤務指揮中心報案，稱：「有一部自小客車車牌號碼ＹＤ—八０六五號，那台昨
    晚有毒品交易，駕駛座隔壁椅子下有放置毒品」等語，勤務中心遂指揮高雄市政
    府警察局新興分局自強派出所員警到場查緝，並在該自用小客車內起獲海洛因三
    十五包，且以持有第一級毒品罪嫌將乙○○移送台灣高雄地方法院檢察署偵辦，
    經該署檢察官偵訊後諭知以十萬元交保候傳。
二、BETTY 於得知乙○○並未遭羈押後，乃於同年八月下旬至九月間，再以電話聯絡
    甲○○，要求其以同一手法再次購毒栽贓誣陷乙○○，甲○○因不想再次陷害乙
    ○○，竟意圖為自己不法之所有，佯稱應允，使BETTY 陷於錯誤答應再匯錢與甲
    ○○，並於同年十月十二日匯款九萬九千三百元至甲○○所指定之玉山銀行七賢
    分行帳戶內（戶名為不知情之孫安妮，已另為不起訴處分確定，帳號00000
    00000000號），惟甲○○並未依約購買毒品栽贓誣陷乙○○，卻與童炯
    翰共同基於意圖為自己不法所有之犯意聯絡，以二萬元之代價僱用童炯翰書寫：
    「拿人錢財，替人消災，今日之事想必你也知道，明槍易躲，暗箭難防，希望你
    能配合，於今日二十六日務必不要上班，對你有所好處，也省我不必要的麻煩」
    等字之恐嚇信函一張，童炯翰並於同年九月二十六日凌晨二時許，將上開恐嚇信
    函張貼在乙○○所有車號ＹＨ—二一五五號自用小客車擋風玻璃上，且於同年九
    月底至十月中旬間，又接續多次以電話，恐嚇乙○○表示：對方已經支付八十萬
    元，若她也願意付錢，則其可代為擺平官司，若不付錢可能會繼續陷害她等語，
    致乙○○心生畏怖，最後與其討價還價為二十萬元，惟嗣後因乙○○並未支付款
    項與童炯翰致未得逞。嗣於同年十二月二十八日下午二時許，甲○○在高雄縣大
    樹鄉○○村○○路二三七巷三十弄二號住處為警查獲，並扣得其所有聯絡上揭事
    宜所用之行動電話一支、上開孫安妮所有之玉山銀行存摺一本；同日下午三時三
    十分許，在高雄市新興區○○○路九九號三樓查獲童炯翰。
三、案經高雄市政府警察局新興分局報請台灣高雄地方法院檢察署檢察官偵查起訴。
      理  由
一、訊據被告甲○○固不否認受BETTY 之託，於右揭時、地將海洛因藏放於被害人乙
    ○○之自用小客車上栽贓誣陷被害人，及嗣後詐騙BETTY 九萬九千三百元及請同
    案被告童炯翰張貼紙條、撥打電話給被害人等情，惟矢口否認有何栽贓誣陷被害
    人犯販賣毒品罪及恐嚇取財之犯意，辯以：只是要裁贓乙○○持有毒品而已，另
    恐嚇取財部分只是交代童炯翰給乙○○不要上班而己，並沒有要與童炯翰平分所
    得云云。
二、經查：
（一）被告甲○○受BETTY之託，收受BETTY交付之港幣十萬元後，於右揭時、地，購
      入毒品海洛因，並滲入珍珠粉後，藏放於被害人之車號ＹＤ—八０六五號自小
      客車右前座下，再以電話向高雄市政府警察局新興分局勤務指揮中心報案，稱
      ：「有一部自小客車車牌號碼ＹＤ—八０六五號，那台昨晚有毒品交易，駕駛
      座隔壁椅子下有放置毒品」等語，勤務中心遂指揮員警到場查緝，在該車內起
      獲海洛因三十五包，並以持有第一級毒品罪嫌將被害人移送台灣高雄地方法院
      檢察署偵辦，經該署檢察官偵訊後諭知交保等情，迭據被告甲○○於警訊、偵
      查及原審、本院審理中供承不諱，核與被害人乙○○指訴情節相符，並有高雄
      市政府警察局新興分局受理各類案件紀錄表、京城飯店住客電話使用明細表、
      電信使用者資料查詢單、被告甲○○與BETTY 聯絡之電話譯文各一份及報案錄
      音一捲在卷可按，且扣案之疑似海洛因三十五包經送驗後，確定均含第一級毒
      品海洛因成分，合計淨重三十八點七三公克、包裝重十八點０九公克、純度百
      分之二十三點三一、純質淨重九點０三公克，此有法務部調查局鑑定通知書一
      紙（編號：000000000號）附卷可稽，是足認被告甲○○此部分自白
      與事實相符。
（二）被告甲○○雖於原審辯以：BETTY 只是拿港幣十萬元給我看而已，毒品是她拿
      來給我和我一起分裝的云云。惟查：被告甲○○於警訊中已供稱：「雙方確定
      以新台幣八十萬成交後，BETTY 先付我港幣十萬元（折合台幣約四十萬元），
      我拿到BETTY 所支付的四十萬現金後，隔天（即八月十七日）打電話聯絡綽號
      『阿龍』的男子，就拿該筆錢其中的八萬元向阿龍購買毒品海洛因，當天晚上
      十一、二點，約定在新興區○○○路八三號前交易」等語（見高市警新分刑字
      第二三七六０號第二頁），於偵查中復供稱：「（問：毒品何處買的？）在六
      合路，放毒品前一天買的」、「向一綽號『阿龍』買的」等語（見九十年度偵
      字第七六七號偵查卷第七頁、第十六頁）；其嗣後改稱BETTY 並沒有先給我十
      萬港幣，而毒品是BETTY 拿來給我，並與我一起分裝的云云，又稱：我確實有
      和「阿龍」約在六合路，但是沒有等到他，後來BETTY 自己拿毒品來的等語（
      見九十一年三月八日訊問筆錄），是被告甲○○並不否認其於藏放毒品於被害
      人車上的前一天（即八月十七日），確實有與「阿龍」相約於六合路一情，又
      查BETTY 已於八月十五日即出境離台，此有內政部警政署入出境管理局旅客入
      出境紀錄表一紙在卷可按，是BETTY 顯不可能於被告甲○○與阿龍在八月十七
      日晚間十一、二點相約未果後，方自行拿毒品給被告甲○○並與其一同分裝；
      且衡諸常情，倘被告甲○○果真為BETTY藏放毒品於被害人車上前未取得任何
      報酬，自無甘冒受嚴厲刑事訴追之風險，自行出錢購買毒品，再將毒品藏放於
      被害人車上以栽贓誣陷被害人之理，是足認被告甲○○於警訊及偵查中自白其
      係以BETTY 先給他的四十萬元中，以八萬元向「阿龍」購買毒品等情，應與事
      實相符，其於原審翻異前詞，顯係事後狡卸之詞，不足採信。
（三）又被告甲○○雖辯其報案所稱「昨晚有毒品交易」，並未具體指稱乙○○係販
      賣毒品，且若屬賣方，毒品早已賣出，豈會仍留置賣方車內，且果真栽贓販賣
      ，應再置入電子秤，足證其只係要栽贓誣陷乙○○持有第一級毒品罪，其所以
      將毒品分裝成三十五袋，是欲使被害人之男友認為她很複雜而對她印象不好云
      云。惟查：被告於原審審理中已供稱：「（問：為何將海洛因分裝為三十五包
      ？）李小姐說分裝比較像在販賣，放一包在警察局比較好解釋，分裝多包她就
      不好解釋」等語（見本院九十一年一月二十四日審判筆錄），且被告甲○○於
      報案時稱：「有一部自小客車車牌號碼ＹＤ—八０六五號，那台昨晚有毒品交
      易，駕駛座隔壁椅子下有放置毒品」等語，此有報案錄音帶譯文一份在卷足憑
      ，倘被告僅係欲栽贓誣陷被害人犯持有第一級毒品罪，又何須大費周章地將買
      來的一包毒品，摻入珍珠粉後，再分裝為三十五小包，並於報案時表示有毒品
      交易之情事？再佐以被告甲○○自承其與BETTY 約定以八十萬元為代價，設局
      欲使被害人犯罪入獄，且參以經台灣高雄地方法院檢察署核發通訊監察書，監
      錄被告甲○○所使用之門號0000000000號行動電話，其與BETTY 於
      十月十二日之聯絡內容中稱：「（ BETTY：）這種事很敏感，本來就應該保不
      出來，而且量又那麼大，又是販賣... 」、「（甲○○：）一定會定罪，量那
      麼大」等語，有錄音帶譯文一份在卷可稽，是被害人乙○○雖遭警方以持有第
      一級毒品罪移送台灣高雄地方法院檢察署偵辦，然綜上說明，足證被告甲○○
      顯有栽贓誣陷被害人犯販賣第一級毒品罪之犯意無訛，況警方查扣販賣毒品者
      ，常亦有同時查扣毒品數量龐大，又一般販賣毒品者亦未必會隨身攜有電子秤
      ，是被告所辯應認係事後卸責之詞，不足採信。
（四）被告甲○○雖否認有何恐嚇取財之犯意，惟查被告甲○○於警訊中供稱：「我
      請童炯翰幫我打電話到盤古銀行高雄分行恐嚇乙○○叫她付錢並替她擺平官司
      及寫警告信貼在乙○○使用之車上擋風玻璃」，同案被告童炯翰於警訊中亦已
      供稱：「（問：你與甲○○如何分帳向乙○○所恐嚇取得之金錢？）當初甲○
      ○說我們二人平分」、「香港女子該付的卻不清楚，甲○○想從乙○○那邊拿
      些錢來補差額」等語（見高市警新分刑字第二三七六０號第六頁）；再由卷附
      同案被告童炯翰所書寫之信函內容中有：「明槍易躲、暗箭難防」等字，且其
      又數次以電話向被害人表示：對方已經支付八十萬元，若她也願意付錢，則其
      可代為擺平官司，若不付錢可能會繼續陷害她等語，最後並與被害人討價還價
      為二十萬等情，此均為被告二人於警、偵訊及原審審理中所不否認，並據證人
      王奕仁證訴綦詳，另有恐嚇錄音帶譯文三份在卷可按，足證被告二人當時顯係
      利用被害人心裡惶恐之際，以危害生命、身體、自由之事恐嚇被害人，並在客
      觀上確實足使被害人心生畏懼，以遂自己向被害人取得財物之目的；被告雖辯
      以無恐嚇取財之犯意，然倘被告確基於好意願幫助被害人，自可將其與 BETTY
      栽贓誣陷被害人之事向警方告知即可，自無再向被害人索價二十萬元之理，是
      被告顯有恐嚇取財之犯意甚明。又被告甲○○既與童炯翰有共同犯意聯絡，推
      由童炯翰打電話恐嚇，雖被告甲○○未親自打電話，亦無礙於其恐嚇取財共同
      正犯之成立；綜上所述，被告所辯，無足可採，其與童炯翰均有恐嚇取財之犯
      意，至為灼然。
（五）另被告甲○○於BETTY 第二次欲其以同樣手法再陷害被害人時，被告甲○○本
      即不願再陷害被害人，仍佯稱應允，使BETTY 陷於錯誤答應再匯錢與被告甲○
      ○，並於同年十月十二日匯款新台幣九萬九千三百元至被告甲○○所指定之帳
      戶等情，業據被告甲○○坦承不諱，且據證人孫安妮證稱：「甲○○說他朋友
      匯進來給他的，我於八十九年十月十三日提領九萬九千元交給甲○○了」等語
      明確（見高市警新分刑字第二三七六０號第七頁），另有玉山銀行七賢分行帳
      號0000000000000號存摺影本一份在卷可稽，足證被告甲○○顯
      係基於意圖為自己不法所有之犯意，詐騙BETTY 九萬九千元三百元，是被告此
      部分自白堪認與事實相符。
  綜上所述，本件事證明確，被告犯行應堪認定。
三、核被告甲○○所為，係犯毒品危害防制條例第十六條、第四條第一項之栽贓誣陷
    他人犯販賣第一級毒品罪，應依同條例第四條第一項之販賣第一級毒品罪之刑處
    斷；又犯刑法第三百三十九條第一項之詐欺取財罪及同法第三百四十六條第三項
    、第一項之恐嚇取財未遂罪。被告甲○○栽贓誣陷他人販賣海洛因應係犯毒品危
    害防制條例第十六條、第四條第一項之栽贓誣陷他人犯販賣第一級毒品罪，公訴
    意旨漏未斟酌此點，而認被告此部分係犯同法第十六條、第十一條第一項之栽贓
    誣陷他人犯持有第一級毒品罪，尚有未洽，起訴法條應予變更。又販賣毒品前之
    持有毒品行為為販賣毒品之低度行為，故檢察官雖以栽贓持有第一級毒品起訴，
    惟栽贓販賣第一級毒品罪仍為起訴效力所及，本院自得審理之。被告甲○○與BE
    TTY 間，就栽贓誣陷他人犯販賣第一級毒品罪犯行，及被告甲○○與童炯翰間，
    就恐嚇取財未遂之犯行，彼此間有犯意之聯絡及行為之分擔，均為共同正犯。
    又被告甲○○於栽贓誣陷他人犯販賣第一級毒品罪前之持有第一級毒品之行為，
    為其後之栽贓誣陷行為所吸收，不另論以持有第一級毒品罪。被告甲○○與童炯
    翰雖先後張貼恐嚇信函於被害人車上並多次以電話恐嚇被害人，惟其仍屬一恐嚇
    取財犯意之接續多次行為，侵害一個法益，應為接續犯，屬單純一罪，公訴人認
    應依連續犯論處，尚有誤會。被告甲○○所犯上開三罪間，犯意各別，行為不同
    ，應分論併罰。被告甲○○已著手於恐嚇取財犯行之實施，而未至使人交付財物
    之結果，為未遂犯，應依刑法第二十六條前段之規定減輕其刑。
四、原審為被告甲○○論罪科刑之判決，固非無見，惟查檢察官對被告起訴所引法條
    ，為毒品危害防制條例第十六條、第十一條第一項，原判決改論同條例第十六條
    、第四條第一項之罪，並未於理由內說明變更該起訴法條之意旨，亦未引用刑事
    訴訟法第三百條，已有可議。又按數罪併罰應分別宣告其罪之刑，然後依法定標
    準定其應執行之刑，刑法第五十一條定有明文。所謂其罪之刑，包括主刑、從刑
    而言，固無論主刑、從刑，均須依其所犯之罪分別宣告後，再據以定其應執行之
    刑方為相當，最高法院五十三年台上字第一三八二號著有判例。原審關於扣案之
    毒品海洛因沒收銷燬部分，不在其所犯之裁贓誣陷販賣第一級毒品項下宣告沒收
    銷燬，然後定其應執行之刑，而竟於定執行刑後，另行宣告沒收銷燬，顯屬未當
    。爰審酌被告甲○○只為一己之私利，竟接受BETTY 之委託，欲使被害人受販賣
    第一級毒品之嚴厲刑事訴追，而將第一級毒品海洛因分裝成三十五包後，藏放於
    被害人車上，使被害人遭警依涉嫌毒品危害防制條例移送地檢署偵辦，對於原本
    生活單純之被害人之身心、生活，造成難以彌補的重大傷害，事後非但不思悔悟
    ，竟又一面詐欺BETTY 取得九萬九千三百元，另一面藉由多次恐嚇被害人之方法
    ，欲再向被害人取得二十萬元，其試圖以此兩面通吃之方法獲得不法利益，惡性
    重大，不宜寬貸，分別量處如主文所示之刑，被告甲○○栽贓誣陷他人犯販賣第
    一級毒品罪部分並依刑法第三十七條第一項之規定，宣告褫奪公權終身，並定其
    應執行刑。扣案之第一級毒品海洛因（三十五包，淨重三十八點七三公克，包裝
    重十八點０九公克，純質淨重九點零三公克），雖摻有珍珠粉，但珍珠粉與海洛
    因（混合）無從剝離，均應依毒品危害防制條例第十八條第一項前段之規定，宣
    告沒收銷燬之，另送鑑耗損之海洛因白粉，既已滅失，自無庸再予宣告沒收銷燬
    之必要。又扣案之門號0000000000號行動電話一支，為被告甲○○所
    有，並為其與BETTY 連絡供栽贓誣陷乙○○販賣第一級毒品罪所用，業據其供承
    在卷，應依刑法第三十八條第一項第二款，宣告沒收之。
據上論結，應依刑事訴訟法第三百六十九條第一項前段、第三百六十四條、第二百九
十九條第一項前段、第三百條，毒品危害防制條例第十六條、第四條第一項、第十八
條第一項前段，刑法第十一條前段、第三百三十九條第一項、第三百四十六條第三項
、第一項、第二十六條前段、第二十八條、第三十七條第一項、第三十八條第一項第
二款、第五十一條第四款，判決如主文。
本案經檢察官張其主到庭執行職務。
中    華    民    國      九十一      年      七      月     二十五   日
                              臺灣高等法院高雄分院刑事第五庭
                                  審判長法官  吳水木
                                        法官  洪慶鐘
                                        法官  趙文淵
右正本證明與原本無異。
栽贓誣陷販賣第一級毒品罪部分，如不服本判決應於收受本判決後十日內向本院提出
上訴書狀，其未述上訴理由者，並得於提起上訴後十日內向本院補提理由書狀（均
須按他造當事人之人數附繕本)「切勿逕送上級法院」。
其餘不得上訴。
                                      書記官  唐奇燕
中    華    民    國      九十一      年      八      月     一   日
附錄本判決論罪科刑法條：
毒品危害防制條例第十六條：
栽贓誣陷或捏造證據誣告他人犯本條例之罪者，處以其所誣告之罪之刑。
毒品危害防制條例第四條第一項：
製造、運輸、販賣第一級毒品者，處死刑或無期徒刑；處無期徒刑者，得併科新臺幣
一千萬元以下罰金。
刑法第三百三十九條 (普通詐欺罪)
意圖為自己或第三人不法之所有，以詐術使人將本人或第三人之物交付者，處五年以
下有期徒刑、拘役或科或併科一千元以下罰金。
以前項方法得財產上不法之利益或使第三人得之者，亦同。
前二項之未遂犯罰之。
刑法第三百四十六條 (單純恐嚇罪)
意圖為自己或第三人不法之所有，以恐嚇使人將本人或第三人之物交付者，處六月以
上五年以下有期徒刑，得併科一千元以下罰金。
以前項方法得財產上不法之利益，或使第三人得之者，亦同。
前二項之未遂犯罰之。
